臺北高等行政法院判決
                                      100年度簡字第535號
原      告　許昭興
被      告　新北市選舉委員會
代　表　人　陳伸賢（主任委員）
訴訟代理人　黃陽壽　律師
          　黃喬詮　律師
上列當事人間公職人員選舉罷免法事件，原告不服中央選舉委員
會中華民國100年6月2日中選訴字第006號訴願決定，提起行政訴
訟，本院判決如下：
    主  文
原告之訴駁回。
訴訟費用由原告負擔。
　　事實及理由
一、程序事項：本件係因不服行政機關所為新臺幣（下同）40萬
    元以下罰鍰處分而涉訟之事件，依行政訴訟法第229 條第1
    項第2 款規定，應適用簡易程序，本院並依同法第233 條第
    1 項規定，不經言詞辯論，逕行裁判。
二、事實概要：原告係新北市第1屆市議員選舉候選人，於競選
    活動期間（民國99年11月17日至99年11月26日），同選區另
    一候選人於99年11月26日向被告舉發原告散發意圖使其不當
    選宣傳品（下稱系爭文宣），且未親自簽名等情，經被告查
    明原告系爭文宣未親自簽名之違法行為成立，以違反公職人
    員選舉罷免法第52條第1 項，並依同法第110 條第1 項規定
    ，處原告10萬元罰鍰。原告不服，提起訴願遭決定駁回，遂
    提起本件行政訴訟。
三、本件原告主張：系爭文宣乃係原告非於99年11月17日至99年
    11月26日之競選活動期間所印發，自無公職人員選舉罷免法
    第52條第1 項之適用。系爭文宣並無印製原告抽籤號次，足
    見並非選舉期間所印發，雖已補載號次，惟並非原告所為。
    又系爭文宣與原告競選總部邀請函之格式相同，及使用相同
    之照片，兩者應於相同時期印製，可見系爭文宣亦應於原告
    競選總部於99年10月10日成立時所印製。系爭文宣背面記載
    「歡迎小額捐款－第1 屆新北市議員『擬』參選人許昭興」
    可證原告非於競選活動期間內印發系爭文宣。原處分認事用
    法均有違誤，已無維持之必要。又依一般經驗法則，究有何
    候選人會於短短為期10日之競選期間方才募款，訴願決定認
    定政治獻金專戶名稱與宣傳品印製時間並無關聯，亦屬有誤
    等情。並聲明求為判決撤銷訴願決定及原處分。
四、被告則以：本件係與原告同選區之另一候選人廖筱清於99年
    11月23日向被告監察小組責任區委員舉發原告散發意圖使其
    不當選之宣傳品，且未親自簽名，被告據以提請監察小組第
    3 次委員會議討論審議，依中央選舉委員會97年1 月4 日中
    選法字第0970000022號函說明二：「至於所述委託印製之競
    選文宣僅以通常之印刷字體具名，應非屬法定之簽名方式。
    」原告未親自簽名之違法事實明確，決議擬處罰鍰新臺幣10
    萬元，並將相關資料提報被告第8 次委員會會議決議裁定處
    罰。事實上本件應係原告將先前所印製之系爭宣傳品，於選
    舉號次出爐後再自行填載，並於競選期間散發。原告既未於
    該文宣上簽名，顯已違反公職人員選舉罷免法第52條第1 項
    規定等語，資為抗辯。並聲明求為判決駁回原告之訴。
五、按「候選人印發以文字、圖畫從事競選之宣傳品，應親自簽
    名；……」「違反……第52條第1 項規定者，處新臺幣10萬
    元以上100 萬元以下罰鍰。」公職人員選舉罷免法第52條第
    1 項前段、第110 條第1 項定有明文。又「本法第52條第1
    項所定親自簽名，得以簽名套印或逐張加蓋簽名章之方式為
    之。」同法施行細則第29條亦規定甚明。可知，候選人印發
    以文字、圖畫從事競選之宣傳品，應親自簽名，其規範意旨
    ，除以示自負文責外，尚有防止他人冒名不實之文宣資料，
    惡意攻訐之寓意。而有關候選人宣傳品簽名之方式，亦可依
    同法施行細則第29條規定，得以「簽名套印」或「逐張加蓋
    簽名章」為之。若僅以通常之印刷字體具名，並非屬法定之
    簽名方式。
六、本件兩造不爭以下之事實，並有如下之證據在卷可稽，堪認
    為真實：
  (一)新北市第1 屆市議員選舉，候選人競選活動期間之起、止日
    期：99年11月17日至99年11月26日，原告登記為候選人，有
    新北市選舉委員會公告函（99年11月16日新北選一字第0990
    550642號）及候選人名單附訴願卷可稽。
  (二)原告並不爭執系爭文宣為其所印發。
  (三)系爭文宣並無原告親自簽名，亦無「簽名套印」或「逐張加
    蓋簽名章」，而僅以通常之印刷字體印製原告之姓名，有系
    爭文宣附原處分卷可稽。
七、核原告所為，違反公職人員選舉罷免法第52條第1 項「候選
    人印發以文字、圖畫從事競選之宣傳品，應親自簽名」之規
    定。原告雖主張：系爭文宣非於99年11月17日至99年11月26
    日之選舉期間所印發，並無公職人員選舉罷免法第52條第1
    項規定之適用云云。惟查：
  (一)檢舉人廖筱清係於99年11月23向被告之監察小組永和責任區
    委員提出系爭文宣檢舉，謂原告以內容不實之系爭文宣使其
    不當選，且未親自簽名等情，此有附於原處分卷文宣品檢舉
    案件表編號17可稽，復觀諸系爭文宣內容載：「現任議員廖
    筱清選情穩定，許昭興（原告）力拼第2 席，綠營大團結。
    」可見系爭文宣內容為原告訴求同黨選民將選票投給伊，應
    係於競選活動期間（99年11月17日至99年11月26日）內所散
    發者甚明。
  (二)至原告主張：系爭文宣與原告競選總部成立邀請函之格式、
    使用照片相同，故二者應於相同時期所印製，而原告競選總
    部邀請函乃於競選總部99年10月10日成立以前所印製，故系
    爭文宣亦應於該時期所印製云云，惟原告之競選總部邀請函
    與系爭文宣之印製時間，並無必然之關聯性，縱邀請函之圖
    案、照片與系爭文宣相同，亦無法推論出系爭文宣之印製時
    間與邀請函之印製時間必然相同之結論。況縱使原告係於99
    年10月10日以前就印製系爭文宣，但於99年11月17日至99年
    11月26日競選活動期間內發送，亦同樣違反公職選罷法第52
    條第1 項規定，並不影響原告違法行為之成立。原告又主張
    ：系爭文宣背面記載「歡迎小額捐款－第一屆新北市議員『
    擬』參選人許昭興」，可證原告非於競選活動期間內印發系
    爭文宣云云，惟依監察院99年直轄市議員選舉設立政治獻金
    專戶注意事項表所載，政治獻金專戶名稱統一為「第1 屆新
    北市議員擬參選人○○○（姓名）政治獻金專戶」，且其政
    治獻金收受期間「自可收受日期前一週起至99年11月26日止
    ，可在各金融機構開立專戶。」可知即便於99年11月26日至
    金融機構開立專戶，其戶名仍應依上揭名稱始得開立，故專
    戶名稱與宣傳品印發時間亦無關聯，原告此部分所稱不足以
    推翻系爭文宣係於99年11月17日至99年11月26日之競選活動
    期間發送之事實。原告復主張：系爭文宣並無印製原告之號
    次，選舉號次抽籤日為99年10月29日，可見系爭文宣非於選
    舉期間所印發云云，惟依據檢舉人廖筱清向被告之監察小組
    責任區永和區委員檢舉所持憑之系爭文宣，其上確實已經填
    載原告之抽籤號次「7 」，原告製作之系爭文宣，其上有記
    載原告之號次，係常態事實，原告主張其所製作之系爭文宣
    ，其上之號次並非原告所記載，係變態事實，應由原告就其
    主張之變態事實負舉證責任，且縱使原告係於選舉號次抽籤
    日前就印製系爭文宣，但於99年11月17日至99年11月26日競
    選活動期間內發送，無論是否填載抽籤號次，原告既未於該
    文宣上簽名，其已違反公職選罷法第52條第1 項規定。是原
    告上開之主張，均不足為其有利之認定。
八、從而，被告經其監察小組第3 次委員會議審議，經全體委員
    審查通過，並提請第8 次委員會議決議以原告違反公職人員
    選舉罷免法第52條第1 項規定，依同法第110 條第1 項規定
    裁處最低罰鍰10萬元，洵屬有據。
九、綜合上述，原處分認事用法，並無違誤，訴願決定予以維持
    ，亦無不合，原告仍執前詞，訴請撤銷，為無理由，應予駁
    回。
據上論結，本件原告之訴為無理由，依行政訴訟法第233 條第1
項、第236 條、第98條第1 項前段，判決如主文。
中　　華　　民　　國　　100　 年　　10　　月　　31　　日
                   臺北高等行政法院第四庭
           　                      法　官  胡方新
上為正本係照原本作成。
本件以訴訟事件所涉及之法律見解具有原則性者為限，始得於本
判決送達後20日內向本院提出上訴狀並表明上訴理由，如已於本
判決宣示後送達前提起上訴者，應於判決送達後20日內補具上訴
理由（均按他造人數附繕本），且經最高行政法院許可後方得上
訴。
中　　華　　民　　國　　100　 年　　10　　月　　31　　日
 　　  　　　　　　　   　　　     書記官  黃貫齊